【裁判字號】    89,訴,149
【裁判日期】    890411
【裁判案由】    毒品危害防制條例
【裁判全文】
臺灣板橋地方法院刑事判決                          八十九年度訴字第一四九號
    公  訴  人  臺灣板橋地方法院檢察署檢察官
    被      告  乙○○
    被      告  丙○○
    被      告  甲○○
    選任辯護人  蔡明熙
右列被告因違反毒品危害防制條例案件，經檢察官提起公訴（八十八年度偵字第二五
六八四、第二五六八五、第二五六八六號)，本院判決如左：
    主  文
乙○○、丙○○、甲○○共同販賣第一級毒品海洛因，未遂，乙○○、丙○○各處有
期徒刑壹拾年；甲○○累犯，處有期徒刑壹拾年陸月，均併科新台幣伍拾萬元罰金，
罰金如易服勞役，以罰金總額陸個月之日數比例折算。
扣案海洛因磚壹塊（淨重佰伍拾陸點捌壹公克）沒收銷燬之。
    事  實
一、乙○○前因違反麻醉藥品管理條例案件，分別經本院八十年易字第二ＯＯ四號判
    決、八十二年訴字第二八六六號判決、台灣高等法院八十三年上訴字第五六三九
    號判決判處有期徒刑五月、五年二月、三年二月（其中五年二月、三年二月之有
    期徒刑，經定執行刑為八年，接續前案執行），原應至九十二年十二月七日執行
    完畢，甫於八十七年九月二十四日假釋出監；丙○○前亦因違反麻醉藥品管理條
    例案件，分別經本院八十一年度訴字第一八二Ｏ號判決、台灣高等法院八十三年
    度上易字第六二六號判決、本院八十四年度一四八五號判決、台灣高等法院八十
    四年上訴字第五八五四號判決、本院八十五年度訴字第九九七號判決判處有期徒
    刑六月、七月、十月、五年二月、五月確定，其中有期徒刑五年二月與十月定執
    行刑為五年十月，均接續執行，原應於九十年四月一日執行完畢，甫於八十七年
    八月十五日假釋出監（均不構成累犯）；甲○○亦因違反麻醉藥品管理條例案件
    ，於八十五年五月二十五日經台灣士林地方法院判決判處有期徒刑五月確定，甫
    於八十六年一月十三日易科罰金執行完畢，均仍不知悔改，乙○○得知真實姓名
    年籍不詳，綽號「阿豐」之成年男子，欲購買第一級毒品海洛因，即透過丙○○
    尋找毒品貨源，丙○○即聯絡甲○○，再由甲○○聯絡丁○○（另案審理中），
    四人共同基於營利販賣第一級毒品海洛因之共同犯意聯絡，由乙○○與「阿豐」
    約定於八十八年十一月二十五日下午，在桃園縣桃園市○○路○段一五Ｏ號「皇
    冠汽車賓館」交易，甲○○先行南下至台中市與丁○○見面，取得海洛因磚一塊
    ，於當天下午，乙○○自台北市駕駛其所有之ＤＶ─二四六六號自用小客車，搭
    載丙○○，前往桃園縣桃園市○○路之「東東保齡球館」，甲○○則駕駛丁○○
    所有之Ｗ九─八一八五號自用小客車，搭載丁○○，二人共同以手提袋攜帶海洛
    因磚一塊至「東東保齡球館」停車場，與乙○○、丙○○會合，而由乙○○、甲○○共同之友人丙○○，從中介紹雙方認識，丁○○即命甲○○攜帶裝有海洛因
    之手提袋改搭乘乙○○駕駛之自小客車，而由丁○○在前引導，乙○○搭載丙○○及後座之甲○○在後跟隨，一同前往「皇冠汽車旅館」，抵達時，「阿豐」已
    在旅館停車場等待，乙○○旋即介紹「阿豐」予丙○○、甲○○、丁○○三人認
    識，五人即進入丁○○事前訂妥之八一一號房商談交易細節，嗣於同日下午四時
    三十分許，丁○○由「阿豐」帶領至「阿豐」所訂之房間查看貨款現金，其餘三
    人則至停車場，準備取出毒品並注意四周情況，不久丁○○匆匆趕回表示交易不
    成，乙○○等人正欲離去之際，此時據報在該旅館埋伏多時之警員，見時機成熟
    ，即上前圍捕，並當場由乙○○之自小客車後車廂中扣得海洛因磚一塊。
二、案經桃園縣警察局桃園分局報告台灣板橋地方法院檢察署檢察官偵查起訴。
    理  由
一、訊據被告乙○○、丙○○、甲○○三人均矢口否認有何販賣毒品海洛因之犯行，
    乙○○辯稱︰當天因為晚上要幫其女友慶生，所以下午先去找丙○○，一同前
    往桃園「東東保齡球館」打球，途中丙○○接獲甲○○之電話，甲○○要向丙○○拿回其汽車鑰匙，故約定於「東東保齡球館」停車場見面，後來甲○○要求改
    搭其車回台北，並帶著一個手提袋坐在後座，是甲○○指示伊跟隨丁○○的車，
    一起到「皇冠汽車旅館」，伊不知道去賓館要交易毒品，也不知道手提袋中裝有
    海洛因云云。被告丙○○辯稱：當天乙○○約伊到桃園打保齡球，途中甲○○
    打電話表示要拿回汽車鑰匙，伊和乙○○就在「東東保齡球館」等甲○○，後來
    甲○○開一台賓士車來，載丁○○，甲○○說要跟丁○○辦事，等一下要搭便車
    回台北，就拿著手提袋坐乙○○的車，是甲○○約伊到賓館，並不知前往皇冠汽
    車賓館係為交易毒品，也不知道手提袋裡裝有毒品云云。被告甲○○則供述：
    當天丁○○送伊到台北，伊的鑰匙放在丙○○那裡，伊在高速公路上時，丙○○
    打電話給伊，伊沒有聯絡丙○○，丙○○約伊在桃園市「東東保齡球館」還鑰匙
    ，是海洛因是丁○○從高雄帶上來的，是丁○○要我把海洛因提到乙○○車上，
    ，我不知道手提袋裡是什麼東西云云。
二、經查：
  (一)被告乙○○於本院調查時供述：
  我當天下午開車載丙○○到桃園市「東東保齡球館」，在我從台北開往桃園的路
    上，丙○○有接到大哥大，丙○○與甲○○約保齡球館見面，我看到甲○○開丁○○的車，在保齡球館的時候，丁○○交一個袋子給甲○○，甲○○從車內出來
    ，手提著一包東西坐到我的車內，那個海洛因不是我的，因為丁○○說只要我承
    擔下來就要給我三百萬元，所以我之前才會承認（見本院八十九年二月十七日、
    四月十一日訊問筆錄）。
  甲○○上車後，叫我跟著前面那台車走，前面是丁○○的車，所以丁○○先到賓
    館，「阿豐」已經在停車場等，我將車子停到停車場，丁○○將車停到八一一房
    ，我們就全部到該房間內，在賓館房間裡，我有聽到丁○○、甲○○及「阿豐」
    有說等一下要去看錢，他們有在講買賣安非他命的事，他們說對方一千六百五十
    萬要買安非他命，丁○○、甲○○、「阿豐」他們三人走出去看錢的時候，我和
    丙○○到停車場坐到我的車上，甲○○不久跑過來，他說手提袋拜託先在後車廂
    先放一下，手提袋是我拿去放在後車廂的，甲○○提過來我車上的時候就裝有東
    西了，我把旅行袋放在白色半透明的塑膠箱裡，我後車廂裡面有大大小小好幾個
    置物箱，我打開置物箱的蓋子放在置物箱裡面，甲○○並沒有叫我好好的藏放，
    只是我個人喜歡整齊所以東西都會擺好，「阿豐」和丁○○從另一個房間走下來
    ，快走到我車邊的時候，警察就衝出來。（見本院八十九年四月十一日、四月二
    十日、八月十一日訊問筆錄）
  我不認識甲○○及丁○○，甲○○是丙○○的朋友，我只認識丙○○，我和丙○○很熟，我們認識一年多了，我和「阿豐」是朋友，我有介紹「阿豐」與丙○○
    認識（見本院同前筆錄）。
  並於警訊中供述：丁○○說要先看錢再看貨，他和「阿豐」便一同去看錢，我們
    也跟著出去，但沒有去看錢，甲○○叫我與丙○○到我的車上，將該包東西拿給
    我們看，我一看是海洛因，用塑膠紙包裝上面印有雙獅踩地球的標誌，才放到後
    行李廂。
  (二)被告甲○○於本院調查時供述：
  我和丁○○是朋友，那天從台中出發，是我開車的，丁○○說要送我上來台北，
    我在高速公路上打行動電話給丙○○，後來我們約在桃園市保齡球館，我打算要
    搭丙○○車回台北，扣案海洛因是丁○○的，他從台中帶上來的，案發以後我才
    知道是丁○○的，因為他裝在一個袋子裡面，他叫我先拿到乙○○車上。（見本
    院八十九年二月十七日、四月二十日訊問筆錄）
  查獲前，丙○○跟我說他有一個朋友綽號叫「小隻」的，後來我才知道「小隻」
    就是乙○○，丙○○說，乙○○有一位朋友跟乙○○說，有人願意用一千六百五
    十萬買安非他命，乙○○就去找丙○○，丙○○就去桃園找姓馬的朋友，我到台
    中找丁○○。（見本院八十九年四月二十日訊問筆錄）
  在保齡球館丁○○開車先走，約我們在賓館玩牌，我們去皇冠賓館停車場的時候
    ，「阿豐」已經在那邊了，下車的時候，乙○○跟大家介紹這是「阿豐」，從停
    車場走到房間路途中，我聽到乙○○、丙○○、丁○○在談買賣安非他命的事，
    我親耳聽到乙○○與「阿豐」討論安非他命的事，在停車場到賓館房間的路上，
    我聽到乙○○說我老大有把東西拿來，在房間裡乙○○他們三人說錢拿來了，丁○○說他要過去看錢，這整件事是乙○○介紹的，丁○○和「阿豐」出去看錢的
    時候，我跟他們講東西我還留在車上，丁○○要我先把東西收起來，然後我拜託
    乙○○把東西放到後車廂（八十九年四月二十日訊問筆錄）。
  並於警訊、偵查中供述：丁○○出去和「阿豐」談事情，我與乙○○、丙○○一
    起至周某車上看旅行袋內東西，我一看是海洛因，然後周某就將該包海洛因英磚
    拿到後行李廂；我和乙○○、丙○○有一起看，看是不是海洛因等語。
  (三)被告丙○○於本院調查時供述：
  乙○○當天下午到我家，要我陪他到桃園一趟，他說我與他一起去桃園，要處理
    事情，彼此有個照應，然後在車上的時候，甲○○打電話給我，我們約在保齡球
    館，甲○○下車提一個手提袋，改搭乙○○的車。（見本院八十九年二月十七日
    、四月十一日訊問筆錄）
  然後丁○○提議要去玩牌我們才會去賓館，是甲○○約我們到皇冠賓館的，進入
    房間後，我聽到甲○○跟丁○○說，他們要去看錢，總共有一千多萬，房間裡面
    除了我們四人，還有一位叫「阿豐」的，我下樓後不久，甲○○下樓找我和乙○○，說事情馬上就辦好，等下一起回去，我和乙○○靠在周的車子等，不久丁○○和阿豐從房間走出來，警察就過來了等語（見八十九年二月十七日、四月二十
    日、八月十一日訊問筆錄）。
  甲○○只認識我不認識乙○○，我認識「阿豐」（見本院八十九年四月二十四訊
    問筆錄）。
  並於警訊中供述：我有聽到乙○○、甲○○、丁○○他們三人對話說，要等「阿
    豐」到的時候要交易安非他命，丁○○在與乙○○、甲○○交談中有說到，等到
    看過「阿豐」帶來的錢後，再到外面交易安非他命。
  (四)共犯丁○○於本院證稱：
  我只認識甲○○，其他都不認識，乙○○、丙○○、甲○○一起到汽車賓館，車
    上的皮包是甲○○拿過去的，抓到的房間是我開的，到桃園時甲○○有跟我說他
    們要交易安非他命，我去跑掉的那人（指阿豐）房間看錢等語（見本院八十九年
    三月九日訊問筆錄）。
  並於警訊供述：我和乙○○、甲○○、丙○○到皇冠汽車賓館討論買賣安非他命
    ，我們兩輛車到汽車賓館後，我開八一一號房，將我的車停入該房停車間，乙○○將車子停在房外停車場，我們就全部到房間內等待甲○○約定的「阿豐」，阿
    豐到了以後說要買一千六百五十萬元的安非他命，因此我就跟阿豐去看錢，是甲○○告訴我有買賣安非他命的機會，從中介紹成功有錢可賺等語。
  (五)右開被告三人及共犯丁○○所述，就
  當天下午，被告乙○○、丙○○二人與丁○○、甲○○二人分由台北、台中兩地
    出發，在桃園市「東東保齡球館」停車場會合後，即由甲○○自丁○○之賓士車
    內，攜帶裝有海洛因磚之手提袋，改搭被告乙○○之自小客車，四人並均前往皇
    冠汽車賓館八一一房，「阿豐」已在賓館停車場等候，五人並一同進入八一一號
    房討論交易毒品事宜。「阿豐」帶丁○○離開八一一號房出去看錢時，被告甲○○、乙○○、丙○○亦離開房間，至停車場乙○○之自小客車旁，嗣為警在乙○○之自小客車後行李箱內扣得海洛因一塊。乙○○僅認識丙○○及綽號「阿
    豐」之男子，並不認識甲○○、丁○○；而丙○○僅認識甲○○、乙○○，不認
    識丁○○；甲○○認識丁○○及丙○○，但不認識乙○○等節。均供述相符，堪
    予採信。依共犯四人與「阿豐」間彼此均屬個別之認識關係，足認被告甲○○所
    述：這件事是乙○○介紹的等語，應堪採信，本案經過情形，應係「阿豐」向被
    告乙○○表示，要購買毒品，乙○○即經由丙○○、甲○○等重重關係，聯絡上
    有毒品貨源之丁○○，故乙○○、丙○○先在保齡球館與甲○○、丁○○會合，
    確定毒品帶到後，丁○○為自身安全及脫罪之便，命甲○○攜帶裝有毒品之手提
    袋改搭乙○○之自小客車，再一起驅車前往皇冠賓館，至皇冠賓館後，並由乙○○介紹買主「阿豐」與大家認識，一同進入房間商談細節，共同被告三人，雖均
    交相指責有聽到其餘共犯與「阿豐」討論交易毒品的事，惟獨自己並未參與云云
    ，更顯見當時共犯四人均有參與討論交易毒品之行為，始為此避重就輕之供述，
    況商談完畢，由丁○○與「阿豐」去看貨款，而皇冠賓館之房間，亦係由丁○○
    事先訂妥，更足徵毒品來源係由丁○○所提供，故由丁○○掌控大局，而當丁○○外出看錢之際，甲○○、乙○○、丙○○三人即到停車場乙○○車上，因擔心
    手提袋放在後座引人注目，故將裝有毒品之手提袋由後座移至後車廂藏放，乙○○更將手提袋妥善藏放於置物箱內蓋妥，均足以認定，被告三人與共犯丁○○，
    有共同販賣第一級毒品海洛因之犯意聯絡與行為分擔。
  (六)至被告乙○○於本院調查時所辯：係為慶祝女友小君生日才去找丙○○，不知道
    到賓館要做什麼云云；被告丙○○所辯：都沒聽到其他人討論販賣毒品的事，自
    己怕吸到二手安非他命，不想捲入是非，所以一看到阿豐進房間及其他人開始吸
    食安非他命，就獨自一人先離開了云云；證人丁○○於本院證述：甲○○跟我買
    酒，要我幫他送到台北，裝有海洛因的皮包是甲○○的，我不知道甲○○帶海洛
    因，我是正正當當做生意，我比其他三人晚到皇冠賓館半個小時以上云云，惟查
    ：被告乙○○供述：我找丙○○當天晚上七點，一起去大台北保齡球館慶祝我女
    友生日，於是我和丙○○先去桃園打保齡球等語；被告丙○○供述：乙○○與女
    友約晚上六點半在乙○○家過生日等語（見本院八十九年四月十一日訊問筆錄）
    ，二人所述情節不符，已難採信，況既當晚要與女友在台北縣市過生日，為何傍
    晚卻在桃園縣之汽車賓館為警查獲？另被告丙○○所辯部分，被告乙○○供述：
    我們通通沒有玩牌，我在吸安非他命，丙○○坐在旁邊，「阿豐」當時有走過來
    拿一個吸食器在吸，丁○○、甲○○、「阿豐」他們出去看錢時，我和丙○○一
    起下樓等語；被告甲○○供述：乙○○、丁○○、「阿豐」三人在吸食安非他命
    ，我與丙○○在打牌，我確定是這種情形等語（見本院八十九年四月二十日訊問
    筆錄），雖就有無玩牌部分，被告乙○○與甲○○所述不一，然就被告丙○○亦
    在房間內，並未先行離去乙節，所述情節相符，應堪採信，足認被告丙○○所辯
    係畏罪之詞，不足採信；共犯丁○○所證述，比其他三人晚到皇冠賓館半小時以
    上云云，與被告乙○○所述，係跟隨丁○○之車到達皇冠賓館，丁○○之車先到
    等語不符，且皇冠賓館之房間係丁○○所預定，亦為丁○○所自承在卷，足認共
    犯丁○○所辯，悖於常理，亦不足採信。
  (七)次查：證人即查獲警員李中宇到庭結證稱：我們於八十八年十月十七日獲悉線報
    ，得知乙○○、丙○○要在當天下午四點，約在桃園市皇冠賓館交易一筆數量很
    大的毒品，詳細情形我們只知道以安非他命為主，我們大約三點半時會同桃園分
    局刑事組埋伏，看見乙○○開他的車進入停車場，和丙○○、甲○○下車，沒有
    看到有人拿手提袋下車，他們三人就進入八一一號房，然後我們發現八一一號房
    人全部走出來到停車場，我們就行動，在乙○○後車廂有一個手提袋，手提袋放
    在置物箱裡，打開手提袋翻開底層有塊海洛因，我們還沒有開車廂的時候，是乙○○自己向我們承認東西放在後車廂等語（見本院八十九年四月二十日訊問筆錄
    ），而扣案物送鑑定結果，係海洛因磚一塊，淨重三五六點八一公克，純度百分
    之八三點Ｏ三，純質淨重二九六點二六公克，有法務部調查局八十九年四月十七
    日陸(一)字第八九Ｏ二四四一五號函在卷可稽，為警查獲之海洛因磚一塊，數量
    非微，被告三人分由台北縣市、台中縣市，至桃園縣市會合，再將毒品攜至皇冠
    賓館，其所圖為何？況被告三人與共犯丁○○均供承由丁○○與「阿豐」一同前
    往看錢，其所為當係為確認阿豐有備妥交易貨款，其空言辯稱，不知要交易毒品
    云云，顯難採信。
  (八)至被告雖另辯以，交易之標的是安非他命，不是海洛因，且證人李中宇證稱海洛
    因磚市價約一百多萬，而「阿豐」準備了一千多萬，足見此塊海洛因磚不是交易
    標的云云，惟販賣海洛因係法定本刑死刑、無期徒刑之重罪，被告等利用「安非
    他命」之名代稱「海洛因」，亦屬合理，自不因被告等人並未直接使用「海洛因
    」一詞討論交易細節，而能對被告為何有利之認定。又按販賣毒品係違法行為，
    非可公然為之，亦無公定之價格，無論瓶裝或紙包，均可任意分裝增減分量，而
    每次買賣之價差，亦隨時依雙方資力、關係之深淺、需求之數量、來源是否充裕
    、販賣者是否渴求資金、查緝是否嚴緊、購買者被查獲時供述購買對象之可能性
    之風險評估等，而異其標準，非可一概而論，故自不能以證人所述之市價，為唯
    一標準，販賣之人從價差或量差中牟利方式雖異，但其圖利之非法販賣行為則一
    ，本案被告雖矢口否認有販賣毒品海洛因之行為，然其等既已與「阿豐」具體約
    定交易金額，亦為警當場扣得海洛因磚一塊，其已著手販賣海洛因之犯行明確，
    難執其事後之辯詞，遽行推翻已明確之前證，致知過坦承者難辭刑責，而否認狡
    儈者反得逞僥倖，有失事理之平。綜上，本件事證明確，被告等犯行均堪認定。
二、核被告乙○○、丙○○、甲○○所為，均係犯毒品危害防制條例第四條第五項、
    第一項販賣第一級毒品罪未遂；被告三人與丁○○間有犯意聯絡、行為分擔，均
    屬共同正犯；至被告三人低度之持有海洛因行為，應為販賣未遂之高度行為所吸
    收，不另論罪。又被告三人已著手於犯罪行為之實行，而未發生犯罪之結果而未
    遂，均應依刑法第二十六條前段，按既遂犯之刑度減輕其刑。被告甲○○前因麻
    藥案件，甫於八十六年一月十三日易科罰金執行有期徒刑五月完畢，有台灣高等
    法院檢察署刑案紀錄簡覆表在卷可稽，其於五年內再犯本件有期徒刑以上之罪，
    為累犯，原應加重其刑，惟販賣第一級毒品之法定本刑為死刑、無期徒刑之罪，
依法不得加重，附此敘明。按吸用毒品海洛因將對人體產生莫大之戕害，被告等
    為意圖營利，竟漠視毒品對人體之危害，而為上揭販賣行為，其惡性非輕，爰審
    酌上情及被告乙○○、丙○○均有多次麻藥前科，素行不良、其犯罪動機、目的
    、手段、欲販賣之第一級毒品海洛因數量達三百五十六點八一公克，所生危害非
    輕，及犯罪後矢口否認犯行，未見悔意，態度不佳等一切情狀，各量處如主文所
    示之刑，並就罰金刑部分諭知易服勞役之折算標準。
三、扣案海洛因一塊，係屬毒品，已如前述，應依毒品危害防制條例第十八條第一項
    前段沒收銷燬之。
據上論斷，應依刑事訴訟法第二百九十九條第一項前段，毒品危害防制條例第四條第
一項、第五項、第十八條第一項前段，刑法第十一條、第二十六條前段、第四十七條
、第四十二條第三項，罰金罰鍰提高標準條例第二條，判決如主文。
本案經檢察官彭聖斐到庭執行職務。
中      華      民      國      八十九      年     十     月    十六    日
                                      臺灣板橋地方法院刑事第三庭
                                          審判長法  官  陳財旺
                                                法  官  樊季康
                                                法  官  蕭一弘
右正本證明與原本無異。
如不服本判決應於送達後十日內向本院提出上訴狀。
                                                書記官  王苑琦
中      華      民      國      八十九      年     十     月    十九    日
附錄本案論罪科刑法條全文：
毒品危害防制條例第四條第一項、第五項
製造、運輸、販賣第一級毒品者，處死刑或無期徒刑，處無期徒刑者，得併科新臺幣
一千萬元以下罰金。
前四項之未遂犯罰之。


司法院資訊處製作；財團法人民間司法改革基金會備份。
